【裁判字號】    97,聲判,9
【裁判日期】    970321
【裁判案由】    聲請交付審判
【裁判全文】
臺灣板橋地方法院刑事裁定               97年度聲判字第9號
聲  請  人  丙○
代  理  人  袁岳衡律師
被      告  乙○○
                    許可證號碼.
            甲○○
                    大陸
上列聲請人因被告等詐欺等案件，不服臺灣高等法院檢察署九十
七年度上聲議字第五二八號駁回再議之處分（原不起訴處分案號
：臺灣板橋地方法院檢察署九十六年度偵字第二二六一八號），
聲請交付審判，本院裁定如下：
    主  文
聲請駁回。
    理  由
一、本件聲請意旨略以：被告乙○○、甲○○於民國九十五年共
    同基於為自己不法之所有，由被告乙○○向聲請人即告訴人
    丙○佯稱：可安排其與大陸河南省同鄉即被告甲○○相親云
    云，使聲請人信以為真，在被告乙○○安排下，聲請人於同
    年九月二十五日隻身前往大陸河南省鄭州結識被告甲○○，
    並交付被告甲○○美金五千八百元及金戒子、耳環等物，作
    為聘金及禮物，雙方隨即於同年月二十七日在當地辦理結婚
    並宴請賓客；聲請人回台後，為答謝被告乙○○之介紹，在
    臺北縣中和市某處，贈與被告乙○○新台幣一萬二千元；聲
    請人另於九十六年一月間，前往鄭州探視被告甲○○時，再
    交付被告甲○○美金二千元。嗣被告甲○○於九十六年三月
    三十一日搭機抵台，聲請人再交付新台幣一萬二千元為生活
    費，然被告甲○○竟於九十六年四月三日不告而別返回大陸
    ，並竊走聲請人放置在臺北縣板橋市○○路○段一七四巷一
    七九弄十五號二樓住處內之人民幣二千元，聲請人至此始知
    被騙。本件婚姻完全係被告乙○○一手安排無真正結婚之女
    子與聲請人結婚，此有證人李志勇可證之；又被告甲○○稱
    聲請人毆打她，每日只供給一頓飯，使其餓肚子等語，並非
    屬實，亦有房東闕君如可作證；另被告甲○○竊取聲請人之
    人民幣二千元部分，房東闕君如亦可證明，爰聲請准予裁定
    將本案交付審判等語。
二、按告訴人不服上級法院檢察署檢察長或檢察總長認再議為無
    理由而駁回之處分者，得於接受處分書後十日內委任律師提
    出理由狀，向該管第一審法院聲請交付審判；法院認為交付
    審判之聲請不合法或無理由者，應駁回之。刑事訴訟法第二
    百五十八條之一、第二百五十八條之三第二項前段分別定有
    明文。查本件聲請人丙○告訴被告乙○○、甲○○等詐欺等
    案件，前經臺灣板橋地方法院檢察署檢察官偵查後，認被告
    二人之犯罪嫌疑不足，於九十六年十二月八日以九十六年度
    偵字第二二六一八號為不起訴處分，因聲請人不服該不起訴
    處分而聲請再議，嗣經臺灣高等法院檢察署檢察長於九十七
    年一月三十一日以九十七年度上聲議字第五二八號駁回其再
    議之聲請，並於九十七年二月十二日向聲請人為送達等情，
    業經本院依職權調取前揭偵查卷證核閱無誤，聲請人於法定
    期間內之九十七年二月十九日委任律師聲請本件交付審判案
    件，核與前開聲請程序之相關規定相合，合先敘明。
三、按告訴人不服上級法院檢察署檢察長或檢察總長認再議為無
    理由而駁回之處分者，得於接受處分書後十日內委任律師提
    出理由狀，向該管第一審法院聲請交付審判；法院認為交付
    審判之聲請不合法或無理由者，應駁回之，法院為裁定前，
    得為必要之調查，刑事訴訟法第二百五十八條之一、第二百
    五十八條之三第二項前段、第三項分別定有明文。依上開條
    文之立法意旨，既係對於檢察官不起訴或緩起訴裁量權制衡
    之一種外部監督機制，法院僅在就檢察官所為不起訴或緩起
    訴之處分是否正確加以審查，以防止檢察機關濫權，依此立
    法精神，法院就聲請交付審判案件之審查，所謂「得為必要
    之調查」，其調查證據之範圍，自應以偵查中曾顯現之證據
    為限，不可就告訴人新提出之證據再為調查，亦不可蒐集偵
    查卷外之證據，則法院就聲請交付審判案件之審查，所謂「
    得為必要之調查」，其調查證據之範圍，自更應以偵查中曾
    顯現之證據為限，否則將與刑事訴訟法第二百六十條之再行
    起訴規定混淆不清（參照臺灣高等法院九十一年四月二十五
    日第一次刑事庭庭長法律問題研究會議決議意旨）。次按事
    實之認定，應憑證據，如未能發現確實之證據，或證據不足
    以證明，自不能以推測或擬制之方法，以為裁判基礎（最高
    法院四十年台上字第八六號判例意旨參照）；再按得為訴訟
    上之證明者，無論為直接或間接證據，須客觀上於一般人均
    不致有所懷疑，而達於確信之程度者，始可據為有罪之認定
    ，倘其證明尚未達於確信之程度，而有合理可疑存在時，即
    難據以為被告之不利認定（最高法院八十年度台上字第五五
    三號判決意旨參照）。
四、被告甲○○於偵查中經傳喚未到，而被告乙○○於偵查中固
    坦承有仲介告訴人丙○前往大陸與被告甲○○認識並辦理結
    婚，惟堅決否認有何詐欺取財犯行，辯稱：丙○在大陸期間
    ，屢次表示與被告甲○○感情甚好，嗣完婚回台後，為表示
    感謝之意，才主動說要給伊一萬二千元紅包，伊沒有詐騙丙
    ○等語。經查，聲請人丙○於偵查中自陳：乙○○只有給伊
    甲○○的地址，伊一人坐飛機前往大陸河南省與被告甲○○
    認識並結婚等語；又被告乙○○於偵查中供稱：丙○去大陸
    結完婚後一個月在九十五年十月底或十一月初回台灣之後在
    中和市某處廟裡給伊一萬二千元，丙○當時說伊是他的恩人
    ，很感謝伊，要給伊一萬二千元紅包，並說沒有拿會不吉祥
    ，且丙○在大陸期間，伊有經常打電話給丙○，其表示與甲
    ○○的感情很好，所以聲請人一直叫伊恩人等語，並有聲請
    人與被告甲○○之結婚證明書影本一件在卷可憑，堪認聲請
    人丙○與被告甲○○二人於大陸地區結婚係出於雙方之自由
    意思，且聲請人交付上開財物予被告甲○○、乙○○，亦係
    結婚當時或婚後所給予之結婚聘金、生活費及對媒人之謝禮
    ，應係本於聲請人自由意志所為之給付，復無證據足認被告
    二人有何施用詐術，使聲請人陷於錯誤而給付財物之情形。
    至被告甲○○於結婚來臺後，雖因故逕自返回大陸，聲請人
    就此雖得請求被告甲○○履行同居義務，然尚難以此即推認
    其主觀上有詐取聘金或生活費之意圖，是被告甲○○、乙○
    ○二人所為，核與刑法詐欺之構成要件有間。又聲請人雖另
    指訴被告甲○○涉有竊盜罪嫌，惟其於偵查中僅指稱伊放在
    房間櫃子裡的錢不見了，應該是與伊住在同一房間之甲○○
    所竊等語，此外即未提出其他人證或物證，足以佐證被告甲
    ○○涉有此部分竊盜犯行，尚難遽認被告甲○○有何竊盜犯
    行。末查，法院就聲請交付審判案件之裁定，固得為必要之
    調查，但其範圍應以偵查中曾顯現之證據為限，不可就告訴
    人新提出之證據再為調查，亦不可蒐集偵查卷外之證據，業
    如前述，是聲請人於交付審判程序中聲請傳訊上開證人李志
    勇、闕君如一節，顯係就新提出之證據聲請法院再為調查，
    自非有據，難以准許。
五、綜上所述，本案並無積極證據足資證明被告乙○○、甲○○
    二人有共同詐欺犯行或被告甲○○有竊盜犯行，揆諸首揭法
    條規定及判例意旨，尚不得僅憑聲請人即告訴人丙○之指訴
    ，遽令被告乙○○、甲○○擔負共同詐欺、被告甲○○擔負
    竊盜罪責，應認其等罪嫌不足。故原偵查、再議程序認被告
    犯罪嫌疑不足，分別為不起訴處分、駁回再議之處分，核無
    不當，而聲請人聲請交付審判之理由，已經前開不起訴處分
    書及駁回再議處分書詳細論列說明為不起訴處分及駁回再議
    聲請之理由，復無何違背經驗法則、論理法則或其他證據法
    則之情事。聲請人猶執陳詞，指摘不起訴及駁回再議處分為
    不當，聲請交付審判，自無理由，應予駁回。
據上論斷，應依刑事訴訟法第二百五十八條之三第二項前段，裁
定如主文。
中    華    民    國    97    年    3     月    21    日
                    刑事第十六庭審判長法  官  白光華
                                      法  官  曾淑娟
                                      法  官  楊志雄
正本證明與原本無異。
本裁定不得抗告。
                                      書記官  陳春銘
中    華    民    國    97    年    3     月    21    日


司法院資訊處製作；財團法人民間司法改革基金會備份。
